【裁判字號】    92,訴,790
【裁判日期】    920731
【裁判案由】    偽造貨幣
【裁判全文】
臺灣板橋地方法院刑事判決                          九十二年度訴字第七九號
    公  訴  人  臺灣板橋地方法院檢察署檢察官
    被      告  甲○○
    指定辯護人  本院公設辯護人丙○○
右列被告因偽造貨幣案件，經檢察官提起公訴（九十二年度偵字第四七一一號），本
院判決如左：
    主  文
甲○○意圖供行使之用而收集偽造之通用紙幣，累犯，處有期徒刑參年貳月。
扣案之偽造通用紙幣柒紙（其中陸紙編號皆為ＥＬ九六六九一八ＹＤ，餘乙紙編號為
ＦＬ一六六一九一ＹＤ）均沒收之。
    事  實
一、甲○○曾因竊盜案件，於民國八十六年四月十日，經本院以八十五年度易字第五
    七六五號判處有期徒刑六月，於八十六年十月十五日，經臺灣高等法院以八十六
    年度上易字第五三七九號判決上訴駁回而告確定。又因違反麻醉藥品管理條例案
    件，於八十六年九月二十六日，經本院以八十六年度訴字第一四二四號判處有期
    徒刑七月確定，前開二罪並經臺灣高等法院於八十七年三月二十七日，以八十七
    年度聲字第四四六號裁定定應執行刑為有期徒刑一年在案，嗣於八十八年二月二
    十七日縮刑期滿執行完畢。復因竊盜案件，於八十九年一月二十七日，經本院以
    八十八年度易字第四三五八號判處有期刑四月，於八十九年四月二十日，經臺灣
    高等法院以八十九年度上易字第一○五二號判決上訴駁回而告確定，嗣於八十九
    年九月三十日執行完畢。詎其猶不知悔改，明知姓名年籍不詳綽號「阿祥」之成
    年男子所交付之通用紙幣皆係偽造，竟意圖供行使之用，於九十二年二月二十三
    日十六時許，在臺北市○○街二二號四樓之十七及同樓之二十五，自綽號「阿祥
    」之成年男子處，收受偽造之通用紙幣面額新台幣（下同）一千元之假鈔六紙，
    復於同月二十四日二十二時許，在上址，自綽號「阿祥」之同一成年男子處，收
    受偽造之通用紙幣面額一千元之假鈔乙紙，而加以收集、持有以俟機使用。嗣於
    九十二年二月二十六日凌晨一時二十分許，未及使用之際，即在臺北縣中和市○
    ○路五三九號前，為警查獲，並在其身上扣得偽造之通用紙幣七紙（其中六紙編
    號皆為ＥＬ九六六九一八ＹＤ，餘乙紙編號為ＦＬ一六六一九一ＹＤ）。
二、案經臺北縣政府警察局永和分局移送臺灣板橋地方法院檢察署檢察官偵查起訴。
    理  由
一、訊據被告甲○○對於九十二年二月二十六日凌晨一時二十分許，在臺北縣中和市
    ○○路五三九號前，為警查獲其持有如事實欄所示偽鈔之事實固直承不諱，惟矢
    口否認有何意圖供行使之用而收集偽造之通用紙幣之犯行，並辯稱：伊於九十二
    年農曆過年期間，前往臺北縣中和市○○路三六九巷旁之土地公廟賭博，伊押一
    萬元贏取一萬元，前述扣案之偽鈔即係伊賭博贏取，但伊不知係偽鈔云云。經查
    ：
（一）扣案之紙幣七紙，皆為面額一千元之通用紙幣，其中六紙編號皆為重覆同號之
      ＥＬ九六六九一八ＹＤ，餘乙紙編號為ＦＬ一六六一九一ＹＤ，且該紙幣七紙
      ，以肉眼觀察，即可察覺紙質較真鈔粗厚，浮水印亦不會變色，亦無隱藏立體
      之１０００字樣乙節，業經本院當庭勘驗無訛（詳本院九十二年四月二十四日
      勘驗筆錄），並有臺灣銀行永和分行截留偽造變造仿造新台幣券幣通報單乙紙
      及扣案之紙幣影本七紙在卷可稽（附於偵查卷宗第二一頁至第二三頁），是以
      ，扣案之紙幣七紙，應皆係遭偽造之通用紙幣，當屬無疑。
（二）次者，被告於九十二年二月二十三日十六時許、同月二十四日二十二時許，在
      臺北市○○街二二號四樓之十七及同樓之二十五，自姓名年籍不詳綽號「阿祥
      」之成年男子處，先後收受偽造之通用紙幣面額一千元之假鈔六紙、一紙時，
      於收受時皆知悉係偽造之通用紙幣，其為供行使之用，始加以收受之事實，並
      據被告於警詢中自承稱：扣案偽鈔係綽號「阿祥」之人，在臺北市○○街二二
      號四樓之十七及同樓之二十五交予伊，「阿祥」要伊去換真鈔，如果換成意思
      給他一點所得就好，持有扣案偽鈔之目的係要拿來使用，購買物品等語（詳偵
      查卷宗第七頁至第九頁）；偵訊中自白稱：扣案之偽鈔係名為「阿祥」之人在
      臺北市○○街拿給伊，「阿祥」共拿給伊二次偽鈔，第一次在九十二年二月二
      十三日十六時許，在上址拿給伊六張一千元之偽鈔，第二次在九十二年二月二
      十四日二十二時許，在上址拿給伊一張一千元之偽鈔，「阿祥」第一次拿給伊
      時即叫伊去換真鈔，並叫伊不用工作，伊拿時便知係偽鈔，並想拿去用，做得
      很像等語無訛（詳偵查卷宗第二九頁反面至第三○頁反面）。
（三）至被告所辯上述扣案之通用紙幣七紙皆係賭博贏取，並陳稱乙○○可作證云云
      ，而證人乙○○於本院審理時固具結證述：某日，伊在臺北縣中和市○○路土
      地公廟遇到被告與他人在打牌，被告贏錢，伊即叫被告回家，不然最後會輸，
      後來伊即與太太、兒子在上述土地公廟拜拜等語在卷（詳本院九十二年七月十
      日審判筆錄），惟核諸其上述證詞，充其量僅足以證明被告於某日，曾在臺北
      縣中和市○○路土地公廟與他人打牌，尚無法資為扣案之偽造通用紙幣七紙，
      即係被告在上述土地公廟賭博贏取之證據甚明。況倘若扣案之偽造通用紙幣七
      紙為被告於上述賭場所贏得之賭資，則衡諸常理，賭資在賭檯上流通之結果，
      應使真鈔與偽鈔混雜在一起，焉有可能被告押一萬元，贏取一萬元，而該贏取
      之一萬元中之七千元皆係偽造之通用紙幣之理？況倘若扣案偽造通用紙幣七紙
      皆係被告贏得之賭金，則衡情，被告自會將鈔票加以清點，以確認各賭家交付
      之數額是否正確，則其一經清點上開偽造之通用紙幣七紙，自可於確認數額之
      當時，經由反覆性地觸摸與注視該批偽造通用紙幣，對於此批偽造通用紙幣之
      紙質、色澤及安全印線等狀況，獲得相當程度之認識，其空言不知係偽鈔之辯
      詞，顯委不足採。末扣案之偽造通用紙幣七紙，面額皆為一千元，張數非少，
      金額非小，亦與一般人因交易致貨幣流通時而偶有偽鈔夾雜致在不知情下予以
      收取之情況有別，亦足徵被告係意圖供行使之用而收集偽造之通用紙幣，當屬
      無疑。
（五）至證人丁○○於警詢中固陳稱：九十二年二月二十六日凌晨一時許，在臺北縣
      中和市○○路五三九號前，有一陌生男子向伊兜售偽鈔，並問伊要不要賺錢，
      並拿出乙紙面額一千元之偽鈔，要伊去商店消費換取真鈔，伊發覺該名男子很
      可疑，故藉機拖延時間及打電話報警，經指認該陌生男子即係被告云云（詳偵
      查卷宗第十二頁及其反面），惟此為被告堅詞否認，並陳稱：伊未叫丁○○兜
      售偽鈔等語。而觀諸證人丁○○於本院調查中具結證述：九十二年二月二十六
      日凌晨一時許，在臺北縣中和市○○路五三九號前，被告拿五十元之硬幣請伊
      至商店買東西換錢，被告未詢問伊是否欲購買偽鈔，亦未兜售偽鈔等語（詳本
      院九十二年六月二十六日訊問筆錄），前後互核，就被告係交付丁○○面額一
      千元之紙幣或係面額五十元之硬幣，及被告有無向丁○○兜售偽鈔等情，證人
      丁○○證詞已有所歧異，再其於同日訊問時復改稱：無伊在警察局所述之上述
      情事，亦非伊報警，係警察叫伊做證，警察並表示證人不會有事，當日係有女
      孩子在伊住處門外吵，被告無緣無故站在伊住處門口，伊與其他人以為係被告
      上來與女孩子說話，很生氣，故衝下去門口，發生衝突，後來鄰居報案，係警
      察叫伊為前開陳述等語（詳同日訊問筆錄），而否認被告曾要求其兜售偽鈔、
      交付乙紙面額一千元之偽鈔要求其消費換取真鈔之情事，是以，證人丁○○此
      部分證詞顯有瑕疵，而不足採信。另被告於本院調查中固陳稱：伊認了一個妹
      妹係丁○○之朋友，伊帶該名妹妹去購物、吃東西，老闆即表示鈔票係假的云
      云（詳本院九十二年五月二十二日訊問筆錄），然此部分除被告之自白外，別
      無其他證據足以證明，自不得僅憑被告之自白，即遽認被告有交付偽造之通用
      紙幣予不知情之商店老闆之行使偽造通用紙幣之犯行，亦殆無疑。
（六）綜上，被告事後翻異其供，顯係避就之詞，不足採信。本件事證已臻明確，被
      告犯行堪以認定，應依法論科。
二、查被告意圖供行使之用而收集取得扣案之偽造通用紙幣七紙，核其所為，係犯刑
    法第一百九十六條第一項之意圖供行使之用而收集偽造之通用紙幣罪。次按意圖
    供行使之用而收集偽造銀行券之罪，其收集二字，本含有反覆為同一行為之意義
    ，並無連續犯可言，最高法院二十九年度上字第二一五五號判例意旨可參，從而
    ，被告先後於九十二年二月二十三日、同月二十四日，自姓名年籍不詳綽號「阿
    祥」之成年男子處，分別收受偽造之通用紙幣六紙、一紙之犯行，自不應以連續
    犯論處，附此敘明。再查：被告曾因竊盜案件，於八十六年四月十日，經本院以
    八十五年度易字第五七六五號判處有期徒刑六月，於八十六年十月十五日，經臺
    灣高等法院以八十六年度上易字第五三七九號判決上訴駁回而告確定。又因違反
    麻醉藥品管理條例案件，於八十六年九月二十六日，經本院以八十六年度訴字第
    一四二四號判處有期徒刑七月確定，前開二罪並經臺灣高等法院於八十七年三月
    二十七日，以八十七年度聲字第四四六號裁定定應執行刑為有期徒刑一年在案，
    嗣於八十八年二月二十七日縮刑期滿執行完畢。復因竊盜案件，於八十九年一月
    二十七日，經本院以八十八年度易字第四三五八號判處有期刑四月，於八十九年
    四月二十日，經臺灣高等法院以八十九年度上易字第一○五二號判決上訴駁回而
    告確定，嗣於八十九年九月三十日執行完畢，有臺灣高等法院被告全國前案紀錄
    表乙紙在卷可稽，其於受有期徒刑執行完畢後，五年以內再犯有期徒刑以上刑之
    本罪，為累犯，應依刑法第四十七條之規定加重其刑。爰審酌被告有如事實欄所
    示之論罪科刑情形，有上述臺灣高等法院被告全國前案紀錄表附卷可稽，素行非
    佳，犯罪之動機、目的係為貪圖小利，收集偽造之通用紙幣破壞社會金融秩序，
    犯後否認犯行之態度，然所收集偽造通用紙幣之數額為七千元，且尚未行使，犯
    罪所生之損害並非甚鉅，兼衡被告之智識程度、生活狀況等一切情狀，量處如主
    文所示之刑。至扣案之通用紙幣七紙（其中六紙編號皆為ＥＬ九六六九一八ＹＤ
    ，餘乙紙編號為ＦＬ一六六一九一ＹＤ），均係偽造之通用紙幣，不問屬於犯人
    與否，均依刑法第二百條之規定，併予宣告沒收之。
據上論斷，應依刑事訴訟法第二百九十九條第一項前段，刑法第一百九十六條第一項
、第四十七條、第二百條，罰金罰鍰提高標準條例第一條前段，判決如主文。
本案經檢察官侯靜雯到庭執行職務。
中      華      民      國      九十二      年    七    月    三十一    日
                                  臺灣板橋地方法院刑事第四庭
                                      法  官  游  秀  雯
右正本證明與原本無異。
如不服本判決，應於判決送達後十日內，向本院提出上訴狀。
                                      書記官  陳  姿  利
中      華      民      國      九十二      年    八    月      六      日
附錄本案論罪科刑法條全文
刑法第一百九十六條第一項
行使偽造、變造之通用貨幣、紙幣、銀行券，或意圖供行使之用而收集或交付於人者
，處三年以上十年以下有期徒刑，得併科五千元以下罰金。


司法院資訊處製作；財團法人民間司法改革基金會備份。
